【裁判字號】    97,交簡上,117
【裁判日期】    970625
【裁判案由】    過失傷害
【裁判全文】
臺灣桃園地方法院刑事判決           97年度交簡上字第117號
上  訴  人
即  被  告  甲○○
輔  佐  人  乙○○
上列上訴人即被告因過失傷害案件，不服本院中華民國97年4 月
7 日96年度壢交簡字第1484號刑事簡易判決（聲請簡易判決處刑
案號：95年度偵字第23228 號），提起上訴，本院管轄之第二審
合議庭判決如下：
    主  文
上訴駁回。
    事  實
一、甲○○於民國九十五年七月二十一日十九時四十分許，駕駛
    車號KX－０一九二號自用小貨車，沿桃園縣龍潭鄉○○路由
    龍潭往楊梅方向，本應注意汽車在未劃設慢車道之雙向二車
    道行駛時，在劃有分向限制線之路段，不得駛入來車之車道
    內，而依當時天候陰、路面舖裝柏油、道路乾燥、無缺陷、
    視距良好等情況，並無不能注意之情事，竟因欲駛入其位於
    對向車道門號桃園縣龍潭鄉○○路一六一號之自家車庫，跨
    越分向限制線違規左轉駛入來車之車道內，並將車輛停止於
    該車庫前等待車庫鐵捲門上升，車尾部分則超出路面邊線，
    適丁○○騎乘車號PVI －六八五號重型機車沿桃園縣龍潭鄉
    ○○路由楊梅往龍潭方向行駛，於行經上址前，因未注意車
    前狀況，並隨時採取必要之安全措施，車前狀況，亦未注意
    車前狀況，因而不慎以機車車頭撞及前開自小貨車右後方，
    致丁○○受有右股骨粉碎性骨折、左腕舟狀骨骨折、頭部外
    傷之傷害。甲○○於肇事後，於警員到達現場處理時，當場
    向警員自首肇事，進而接受裁判。
二、案經丁○○訴由桃園縣政府警察局龍潭分局報請台灣桃園地
    方法院檢察署檢察官偵查後聲請簡易判決處刑。
    理  由
一、證據能力：
  (一)按被告以外之人於審判外之言詞或書面陳述，除法律有規定
    者外，不得作為證據；被告以外之人於偵查中向檢察官所為
    之陳述，除顯有不可信之情況者外，得為證據，刑事訴訟法
    第一百五十九條第一項、第一百五十九條之一第二項分別定
    有明文。被告甲○○辯稱告訴人丁○○於偵查中之證述無證
    據能力云云，經查，告訴人於檢察官前所為之證述，業經具
    結，且亦無何顯有不可信之情況，依前揭法條，自應有證據
    能力。被告雖未於本院進行交互詰問，然本院於準備程序及
    審判程序均有詢問被告是否有要聲請傳喚證人或調查證據，
    已賦予被告行使交互詰問權之機會，被告不為聲請傳喚，自
    難謂未保障其交互詰問權，故被告前揭抗辯，自無理由。
  (二)按除前三條之情形外，下列文書亦得為證據：一、除顯有不
    可信之情況外，公務員職務上製作之紀錄文書、證明文書。
    二、除顯有不可信之情況外，從事業務之人於業務上或通常
    業務過程所須製作之紀錄文書、證明文書，刑事訴訟法第一
    百五十九條之四第一款、第二款定有明文。被告辯稱因事故
    當天天色有點昏暗，經警員測量後繪製於現場圖上會有出入
    ，故道路交通事故調查報告表、道路交通事故現場圖無證據
    能力；而國防醫學院三軍總醫院附設民眾診療服務處診斷證
    明書因在調解時告訴人並未提及手腕受傷，而在診斷證明書
    中卻提及左腕有骨折，且告訴人之父親係後備司令部的輔導
    幹部，與三軍總醫院淵源，故認為診斷證明書係應病患要求
    而出具，亦無證據能力云云。經查，道路交通事故調查報告
    表、道路交通事故現場圖為至現場處理之警員陳國安所製作
    ，屬公務員職務上製作之紀錄文書，被告雖以前詞置辯，然
    警方製作現場圖，係經測量距離後製作，與天色是否昏暗並
    無相關，此外亦無顯有不可信之情況，是道路交通事故調查
    報告表、道路交通事故現場圖自有證據能力。另國防醫學院
    三軍總醫院附設民眾診療服務處診斷證明書為該院醫生於業
    務上所須製作之證明文書，被告雖以前詞置辯，然僅為其個
    人臆測之詞，該診斷證明書既無顯有不可信之情況，依前揭
    法條，自有證據能力。
二、訊據被告甲○○對有於上揭時、地，駕駛上開自小貨車與告
    訴人丁○○所騎乘上開機車發生車禍，並致告訴人受有右股
    骨粉碎性骨折、左腕舟狀骨骨折、頭部外傷傷害之事實固坦
    承不諱，惟矢口否認有何過失傷害犯行，辯稱案發當時所駕
    駛之上開自小貨車已停車在車庫門口約十幾秒，等待車庫門
    打開，正處於靜止的狀態，係因告訴人之車速過快，未注意
    車前狀況，才會撞到自小貨車之右後輪，其對本件車禍之發
    生並無過失云云。
三、經查：
  (一)被告於前揭時、地，駕駛上開自小貨車，與告訴人所騎乘之
    上開機車發生碰撞，致告訴人受有傷害等情，業經被告自承
    ，並有道路交通事故調查報告表、道路交通事故現場圖、國
    防醫學院三軍總醫院附設民眾診療服務處診斷證明書各一份
    在卷可稽，堪認屬實。
  (二)按雙黃實線，設於路段中，用以分隔對向車道，並雙向禁止
    超車、跨越或迴轉；分向限制線，用以劃分路面成雙向車道
    ，禁止車輛跨越行駛，並不得迴轉；該標線為雙黃實線；駕
    駛人駕駛汽車，應遵守道路交通標誌、標線、號誌之指示，
    道路交通標誌標線號誌設置規則第一百四十九條第一項第一
    款第八目、第一百六十五條第一項、第二項、道路交通安全
    規則第九十條分別定有明文。被告係駕車沿桃園縣龍潭鄉○○路由龍潭往楊梅方向行駛，因欲駛入其位於對向車道門號
    桃園縣龍潭鄉○○路一六一號之自家車庫，跨越分向限制線
    違規左轉駛入來車之車道內，並將車輛停止於該車庫前等待
    車庫鐵捲門上升等情，業據被告坦承不諱，並有道路交通事
    故現場圖可佐，自堪認定為真實。因被告辯稱其車輛係跨越
    分向限制線過後，在車庫前等待十餘秒後始發生本件事故，
    核與證人即現場目擊者丙○○證述情節相符，堪認屬實，是
    告訴人所受傷害與被告此部分違反交通安全規則之行為間，
    應無因果關係之存在。
  (三)惟依道路交通事故現場圖觀之，被告車輛於跨越分向限制線
    後，在車庫前靜止之車身位置為東北（車尾）至西南（車頭
    ）方向停放，與該路段係由西向東行駛之方向不同，是被告
    除前述跨越分向限制線之違規外，復逆向駛入來車之車道內
    ，洵堪認定。
  (四)被告雖辯稱其車尾縱有部分仍在車道上，惟此係被告車入車
    庫之必經歷程云云。然查，依本院至現場勘驗結果，被告當
    時車頭之位置離車庫大門尚有約二點一公尺，而證人即員警
    陳國安於原審證述被告車尾突出於路面邊線之部分為一點四
    公尺，是被告自可將車輛再往車庫方向駛入，避免車尾突出
    於路面邊線，故被告前揭辯詞，自無可採。
  (五)按汽車在未劃設慢車道之雙向二車道行駛時，在劃有分向限
    制線之路段，不得駛入來車之車道內，道路交通安全規則第
    九十七條第一項第二款定有明文。被告逆向駛入來車之車道
    內，並靜止於來車車道內，已如前述，被告領有駕駛執照，
    對前開規定自應知之甚詳，於駕駛汽車時自應遵守上開規定
    ，而參之肇事當時天候陰、路面舖裝柏油、道路乾燥、無缺
    陷、視距良好等情況等情況，並無不能注意之情事，被告為
    圖便利返回桃園縣龍潭鄉○○路一六一號之自家車庫，竟疏
    未注意違規跨越行駛，左轉駛入來車之車道，並靜止於來車
    車道內，致告訴人機車閃避不及，因而不慎以上開機車車頭
    撞及上開自小貨車之右後方而肇事，並使告訴人受有上開傷
    害，被告確未盡其應注意之義務，應負過失罪責甚明。
  (六)告訴人於本件事故後於九十五年七月二十二日至同年八月一
    日送國防醫學院三軍總醫院附設民眾診療服務處住院診治，
    診斷受有右股骨粉碎性骨折、左腕舟狀骨骨折、頭部外傷之
    傷害，此有國防醫學院三軍總醫院附設民眾診療服務處診斷
    證明書一份在卷可證，堪認告訴人此部分傷害確與被告前開
    駕駛之過失行為有相當因果關係。
  (七)按汽車行駛時，駕駛人應注意車前狀況，並隨時採取必要安
    全措施，道路交通安全規則第九十四條第三項定有明文。參
    諸上開卷附道路交通事故現場圖所示，及由車禍現場、車損
    照片以觀，可知當時之事故狀況為告訴人機車之車頭撞及被
    告自小貨車右後方，如告訴人依上開規定注意車前狀況，並
    隨時採取必要安全措施，案發當時告訴人將可避免本件事故
    之發生，足認告訴人於事故發生前有未注意車前狀況，並隨
    時採取必要之安全措施之過失，但告訴人之過失並不能解免
    被告之過失，併此敘明。
  (八)台灣省車輛行車事故覆議鑑定委員會雖認定「一、甲○○於
    夜間駕駛自小貨車，違規在劃有分向限制線路段向左迴車後
    於倒車時，未注意讓行進中車輛先行，為肇事主因。二、丁○○於夜間駕駛重機車，未充分注意車前狀況，為肇事次因
    」，然告訴人雖稱當時被告有倒車之情形，惟告訴人與被告
    間本即有利害關係，所述尚難遽信，而證人即目擊證人丙○○於本院證述當時被告並未倒車，證人丙○○為證述前既已
    朗讀結文後依法具結，應無為與其無特殊關係之被告甘冒偽
    證罪處罰之可能，是其證言應為可採，台灣省車輛行車事故
    覆議鑑定委員會覆議意見認定之事實既有上述瑕疵，自難採
    信。
  (九)公訴人雖請求將本案資料送內政部刑事警察局鑑定台灣省車
    輛行車事故覆議鑑定委員會之鑑定意見是否可採，而被告亦
    聲請傳訊台灣省車輛行車事故覆議鑑定委員會鑑定人到院說
    明鑑定過程，然事實之認定為本院之權責，台灣省車輛行車
    事故覆議鑑定委員會之鑑定意見僅係作為本院參考之用，且
    本院亦未採認該鑑定意見，故認公訴人及被告之聲請均無必
    要，附此敘明。
  (十)綜上，被告所辯不足採信，本件事證明確，被告犯行堪予認
    定，應依法論科。
四、核被告所為係犯第二百八十四條第一項前段之過失傷害罪。
    至本件被告肇事後，於警員前往現場時，當場向警員自首，
    承認為肇事人而願接受裁判，此有桃園縣政府警察局道路交
    通事故肇事人自首情形紀錄表在卷可稽，是本件被告係符合
    自首之要件。惟「對於未發覺之罪自首而受裁判者，『得』
    減輕其刑」，刑法第六十二條固定有明文。惟刑法關於自首
    由必減主義修正為得減主義，其立法意旨為：「按自首之動
    機不一而足，有出於內心悔悟者，有由於情事所迫者，亦有
    基於預期邀獲必減之寬典者。對於自首者，依現行規定（指
    修正前刑法第六十二條規定）一律必減其刑，不僅有使犯罪
    行為人恃以犯罪之虞。在過失犯罪，行為人為獲減刑判決，
    急於自首，而坐令損害擴展之情形，亦偶有所見‧‧‧。得
    減主義，既可委由裁判者視具體情況決定減輕其刑與否，運
    用上較富彈性。真誠悔悟者可得減刑自新之機，而狡黠陰暴
    之徒亦無所遁飾，可符公平之旨」，是上開修正後，對於符
    合自首者，賦予裁判者得審酌具體個案情形決定是否減輕其
    刑，並非當然即減輕其刑。查本件肇事後，告訴人所受傷勢
    非輕，雙方亦未達成和解，且被告於偵查審理過程中一再否
    認犯行，是本院審酌上情，並參酌本件被告犯罪遭察覺之可
    能性，認本件被告雖自首犯罪，但仍不因其自首而減輕其刑
    ，一併敘明。原審以被告上揭罪證明確，適用刑法第二百八
    十四條第一項前段、第四十一條第一項前段，刑法施行法第
    一條之一第一項、第二項前段，中華民國九十六年罪犯減刑
    條例第二條第一項第三款、第七條、第九條之規定，並審酌
    被告駕車違規，致肇事使告訴人受有上開傷害，所為非是，
    及被告之過失程度、素行、告訴人亦有過失，告訴人之傷勢
    ，且被告迄今尚未賠償告訴人所受之損失等一切情狀，量處
    被告拘役五十日，減為拘役二十五日，並諭知易科罰金之折
    算標準，以示懲儆，認事用法均無不合，量刑亦無不當。被
    告上訴意旨略以：被告並無過失，且原審未依自首之規定予
    以被告減刑云云，認原審判刑不當，自無理由，應予駁回。
據上論斷，應依刑事訴訟法第四百五十五條之一第一項、第三項
、第三百六十八條，判決如主文。
本案經檢察官林安紜到庭執行職務。
中    華    民    國    97    年    6     月    25    日
                  刑事第一庭審判長法  官  曾淑華
                                  法  官  朱美璘
                                  法  官  王耀興
以上正本證明與原本無異。
本判決不得上訴。
                                  書記官  劉晨輝
中    華    民    國    97    年    6     月    27    日
附錄本案論罪科刑之法條：
刑法第二百八十四條第一項
因過失傷害人者，處六月以下有期徒刑、拘役或五百元以下罰金
，致重傷者，處一年以下有期徒刑、拘役或五百元以下罰金。


司法院資訊處製作；財團法人民間司法改革基金會備份。
